臺灣高雄地方法院刑事判決　　　　　　　 95年度交自字第6號
自　訴　人　丁○○
自訴代理人　洪條根律師
被　　　告　甲○○
上列被告因過失傷害案件，經自訴人提起自訴，本院判決如下：
    主  文
甲○○犯過失傷害罪，處有期徒刑肆月，如易科罰金，以罰金
佰元即新台幣玖佰元折算壹日；減為有期徒刑貳月，如易科罰金
，以罰金佰元即新台幣玖佰元折算壹日。
    事  實
一、甲○○於民國95年5 月26日19時許，在屏東市台糖量販店旁
    餐廳與人飲酒後，其呼氣酒精濃度達每公升0.69毫克，已達
    不能安全駕駛動力交通工具之程度，仍駕駛車牌號碼XR-925
    8 號自小客車上路（公共危險部分，業經本院以95年交簡字
    第2016號判處拘役50日確定），途經高雄縣鳳山市○○路○
    段與建國路一段7 巷前之三岔路口，應注意並能注意前方行
    駛之車輛及路況，竟因不勝酒力而疏未注意，適丁○○騎乘
    車牌號碼NBO-028 號重型機車，同向在前行駛，因丁○○行
    經前開路口向左偏行，甲○○自後撞及丁○○騎乘之重型機
    車後輪部位，丁○○經撞擊後因而彈至甲○○所駕自小客車
    車前擋風玻璃，致受有左距骨粉碎性骨折、雙手臂切割傷等
    傷害。嗣甲○○於偵查犯罪之機關未發覺本件車禍前，即報
    警處理並向到場處理警員自首犯罪而接受裁判
二、案經丁○○提起自訴。
    理  由
壹、證據能力方面：
    本件自訴狀所附被告以外之人於審判外之書面陳述，及財政
    部台灣省南區國稅局屏東縣分局94年6 月21日南區國稅屏縣
    三字第0943003539號函及屏東縣政府94年6 月17日屏府建工
    字第0940114032號函原為傳聞證據，並無證據能力，惟經審
    判長提示並告以要旨後，被告甲○○、自訴代理人均知該書
    面陳述係審判外之證據，惟未於言詞辯論終結前表示異議，
    本院審酌上開證據作成過程並無不適當之情形，又對於被告
    涉案之事實具有相當之關聯性，依刑事訴訟法第159 條之5
    第2 項之規定具有證據能力。
貳、實體方面：
一、訊據被告甲○○固坦承有於自訴狀所載時、地酒後駕車，及
    駕駛自小客車與自訴人之重型機車發生擦撞之事實，惟否認
    有何過失，辯稱：係自訴人違規任意變換車道，致其無法注
    意並防止車禍發生云云。惟查：
  (一)案發當時被告確於飲用酒類後駕駛車牌號碼XR-9258 號自小
    客車行駛，所涉公共危險罪部分，業經本院以95年交簡字
    第2016號判處拘役50日確定，並經本院調取前開案卷核閱無
    誤，堪認屬實。
  (二)又本件車禍發生時，天候晴，夜間有照明，柏油路面乾燥、
    無缺陷、無障礙物，視距良好；案發地點為市區有號誌之三
    岔路口，被告及告訴人均屬向前直行之狀態，乃被告所不爭
    執之事實，並有道路交通事故調查報告表(一)(二)可資佐證，亦
    堪以認定。
  (三)證人即到場處理之高雄縣警察局交通警察隊員警丙○○證稱
    ：事故發生後，事故車輛停在鳳山市○○路○段53巷口，被
    告所駕自小客車在後，自訴人之機車在前，二輛車黏在一起
    ，表示車子均已自車禍現場移動，車輛碎片包括機車護板、
    機車玻璃碎片，位於分隔島中央，且在路口中心，表示該處
    應屬事故撞擊之處，另有拖鞋1 支在慢車道，1 支在外側快
    車道，應係機車騎士之拖鞋，而安全帽則在內側快車道上靠
    近分隔島之處，以前開物品位置所在觀之，表示車禍當時撞
    擊力頗大，物品才會飛散出去，伊到現場時，自訴人已經送
    往醫院，被告留在現場，有當場承認發生車禍等語（詳本院
    卷第70-72 頁）；被告亦自承：當時係沿建國路一段（內側
    快車道）由東向西行駛，至肇事地點，自訴人騎機車在伊右
    邊，行駛於內外快車道線上，未作兩段式左轉，即直接左轉
    往對向車道行駛，伊見其轉彎，要剎車已來不及，所駕車輛
    右前保險桿與對方機車後車尾處碰撞而發生車禍，伊車輛之
    右前保險桿、引擎蓋、擋風玻璃損壞等語（詳94偵14930 所
    附警卷第1-2 頁、本院卷第20-21 頁)。 依被告及上開證人
    所述，可知案發時自訴人行駛於內外快車道線之間，未依規
    定作二段式左轉即逕自左轉，被告則行駛於內側快車道上，
    二車撞擊地點在建國路、建國路一段7 巷（非埤北路口）之
    三岔路口靠近中央處，自訴人所著之拖鞋分別散置於慢車道
    及外側快車道上，自訴人之安全帽則在靠近安全島之內側車
    道上（均在碎片位置前方），事故車輛則停放於建國路一段
    53巷口，機車後車身嚴重損壞，自小客車之右前保險桿、引
    擎蓋損壞、前擋風玻璃碎裂，有交通事故現場勘驗圖、道路
    交通事故現場圖及現場蒐證照片27幀在卷可稽（詳同上警卷
    第8 、11-14 、16-18 頁、本院卷第5 頁)。
  (四)按道路交通安全規則第94條規定「汽車行駛時，駕駛人應注
    意車前狀況及兩車併行之間隔，並隨時採取必要之安全措施
    」；本件被告於案發時行駛於內側快車道上，且已注意自訴
    人在其右側並作左轉動作，依當時天候晴、路況、視距均良
    好，並無不能注意之情事，本應減速讓自訴人之機車先行，
    或採取必要之安全措施，以避免發生碰撞，惟竟未予注意，
    致肇生車禍，其有過失甚為明確；雖自訴人騎乘機車行駛於
    內外快車道上，左轉時疏未注意左後方來車並禮讓直行車先
    行，違反道路交通安全規則第98條第1 項第6 款「汽車在雙
    向四車道行駛，變換車道時，應讓直行車先行，並注意安全
    距離」之規定，對本件車禍之發生亦與有過失，惟尚不能因
    此而解免被告之過失。再者，本件經本院送台灣省車輛行車
    事故覆議鑑定委員會鑑定結果，亦認「被告酒精濃度超過法
    定值駕駛自小客車，行經行車管制號誌交岔路口疏未注意車
    前狀況，與自訴人駕駛重機車，行經行車管制號誌交岔路口
    向左偏行時，疏未注意左後直行來車並讓其先行，同為肇事
    原因」，有該會96年3 月26日府覆議字第0966200696號函附
    之覆議意見書附卷可參（詳本院卷第40-42 頁)。
  (五)自訴人因本件車禍受有左距骨粉碎性骨折、雙手臂切割傷等
    傷害，亦有長庚紀念醫院高雄分院95年8 月9 日出具之診斷
    證明書附卷可證（詳本院卷第10頁），是本件事證明確，被
    告過失傷害犯行，洵堪認定。
二、核被告所為，係犯刑法第284 條第1 項前段之過失傷害罪。
    被告於飲酒後酒精濃度每公升達0.69毫克後，仍貿然駕車，
    致注意力減低，因而發生車禍，且致自訴人受有上開之傷害
    ，自應就其所犯過失傷害罪之刑事責任，並依道路交通管理
    處罰條例第86條第1 項之規定，加重其刑至二分之一。
三、又被告行為後，刑法於94年2 月2 日經總統令修正公布，並
    於95年7 月1 日施行，而比較新舊法時應就罪刑有關之共犯
    、未遂犯、想像競合犯、牽連犯、連續犯、結合犯，以及累
    犯加重、自首減輕暨其他法定加減原因（如身分加減）與加
    減例等一切情形，綜其全部罪刑之結果而為比較（最高法院
    95年5 月23日刑事庭第8 次會議決議參照）；經查：修正
    後刑法第62條就自首之要件即「對於未發覺之罪自首而受裁
    判」，並未修正，惟對於自首之效果，由「減輕其刑」修正
    為「得減輕其刑」，故本案被告於修正刑法施行前自首，依
    行為時法，必減其刑，若依裁判時法，仍得不減輕其刑，是
    依刑法修正前後關於自首規定之比較言之，修正前之刑法規
    定，顯較有利於被告。修正前刑法第41條第1 項前段規定
    ：「犯最重本刑為5 年以下有期徒刑以下之刑之罪，而受6
    個月以下有期徒刑或拘役之宣告，因身體、教育、職業、家
    庭之關係或其他正當事由，執行顯有困難者，得以1 元以上
    3 元以下折算1 日，易科罰金。」又修正前罰金罰鍰提高標
    準條例第2 條前段（現已刪除）規定，就其原定數額提高為
    100 倍折算1 日，則本件被告行為時之易科罰金折算標準，
    最高以銀元300 元折算1 日，經折算為新臺幣後，最高以新
    臺幣900 元折算為1 日；惟修正後施行之刑法第41條第1 項
    前段則規定：「犯最重本刑為5 年以下有期徒刑以下之刑之
    罪，而受6 個月以下有期徒刑或拘役之宣告者，得以新臺幣
    1,000 元、2,000 元或3, 000元折算1 日，易科罰金。」比
    較修正前後之易科罰金折算，依修正前之規定，較有利於被
    告。是本件以適用修正前之刑法相關規定，對被告較為有
    利。
四、本件被告於肇事後，於偵查犯罪機關尚不知何人犯罪前，即
    向據報前往處理之員警坦承肇事，並接受裁判，有警詢筆錄
    及證人丙○○上開證述可參，已符合刑法自首之要件，應依
    修正前刑法第62條規定減輕其刑，並先加後減。爰審酌被告
    前無犯罪前科紀錄，有台灣高等法院被告前案紀錄表在卷可
    稽，素行良好，本件之過失程度，自訴人所受傷勢及與有過
    失等情，惟迄未與告訴人達成和解，及被告之智識程度、生
    活狀況等一切情狀，量處被告有期徒刑4 月，併依修正前刑
    法第41條第1 項前段規定諭知易科罰金之折算標準；又被告
    犯罪時間在96年4 月24日之前，合於中華民國九十六年罪犯
    減刑條例之規定，應依同條例第2 條第1 項第3 款規定減其
    宣告刑二分之一，如主文所示，並諭知易科罰金之折算標準
    。
五、自訴代理人雖於審理中指稱：被告於本院調查中自承係受僱
    於得昌建設有限公司（下稱得昌公司），肇事車輛係向得昌
    公司所借用，因認被告所犯應為刑法第第284 條第2 項前段
    之業務過失傷害罪等語，而有變更自訴法條之意。惟查：(1)
    證人即得昌建設有限公司乙○○證述：被告固曾在得昌公司
    任職，惟得昌公司自91年即停業至今，案發時被告有向伊借
    用車輛參加謝師宴，車輛登記為得昌公司名義，但當時其係
    在芊達營造公司任職等語（詳本院卷第66－70頁）；(2)得昌
    公司自94年7 月12日起至95年7 月11日止暫停營業等情，有
    財政部台灣省南區國稅局屏東縣分局94年6 月21日南區國稅
    屏縣三字第0943003539號函及屏東縣政府94年6 月17日屏府
    建工字第0940114032號函在卷可佐（詳本院卷第89-90 頁）
    ，足證案發時（95年5 月26日），被告並非在得昌公司任職
    ；(3)此外，自訴人並未提出被告於案發時，係處於執行業務
    狀態之相關證據，自無從證明被告所犯為業務過失傷害罪。
　　因此部分與上開論罪科刑部分之基本社會事實相同，為事實
    上同一案件，本院自毋庸另為無罪之諭知，併此敘明。
據上論斷，應依刑事訴訟法第343 條、第299 條第1 項前段、刑
法第2 條第1 項前段、第284 條第1 項前段，修正前刑法第62條
前段、第41條第1 項前段，道路交通管理處罰條例第86條第1 項
，中華民國96年罪犯減刑條例第2 條第1 項第3 款、第4 條、第
7條 ，修正前罰金罰鍰提高標準條例第2 條，判決如主文。
中　　華　　民　　國　　96　　年　　8 　　月　　24   　日
                      交通法庭  審判長法　官  曾逸誠
                                      法　官  林柏壽
                                      法  官  李  蓓
以上正本證明與原本無異。
如不服本判決應於收受本判決後10日內向本院提出上訴書狀，並
應敘述具體理由，如未敘述上訴理由者，應於上訴期間屆滿後20
日內補提理由書狀於本院（均須按他造當事人之人數附繕本）「
切勿逕送上級法院」。
中　　華　　民　　國　　96　　年　　8 　　月　　24　　日
　　　　　　　　　　　　　　　　　    書記官  何慧娟
附錄本判決論罪之法條：
中華民國刑法第284條
（過失傷害罪）
因過失傷害人者，處6 月以下有期徒刑、拘役或5 百元以下罰金
，致重傷者，處1 年以下有期徒刑、拘役或5 百元以下罰金。
從事業務之人，因業務上之過失傷害人者，處1 年以下有期徒刑
、拘役或1 千元以下罰金，致重傷者，處 3 年以下有期徒刑、
 拘役或 2 千元以下罰金。
